臺灣屏東地方法院民事判決　　　　　　　　　　　　　　　九十年度訴字第九二○號
　　原　　　告　丙○○
　　被　　　告　甲○○
　　訴訟代理人　乙○○
右當事人間請求清償借款事件，本院判決如左：
    主    文
原告之訴及其假執行之聲請均駁回。
訴訟費用由原告負擔。
    事    實
甲、原告方面：
一、聲明：求為判決
（一）被告應給付原告新台幣（下同）貳佰玖拾肆萬元，並自民國九十年十月十三日
      起至清償完畢日止，按年息百分之五利率計算之利息。
（二）訴訟費用由被告負擔。
（三) 第一項請求，原告願意提供擔保，請求假執行。
二、陳述略稱：
（一）被告先以支票陸續向原告借現款，金額計新台幣九三四、二二○元（附件編號
      一─十一號記載支票到期日），後來以誘使原告參加其經營統一乳品事業後，
      民國七十六年以後，復陸續用支票調借現款計新台幣二九四萬元（如附件編號
      十二─三十五號，未載到期日）等事實，不惟有其簽發之支票可憑，有當時之
      工人可以證明，雖然被告辯稱，「借款支票已參加於商會和解處理，民國七十
      六年未有借款」等語。
（二）但查被告無法對於清償右開支票之事舉證以實其說，所辯應不足採信。
（三）按被告既於民國八十年二月十九日高雄郵局存證信函第一四三九號內，承認其
      事，又無清償之證明，從而原告之請求，應無不當。
（四）茲因所借款項中，支票到期日在民國七十二年以前，部份因逾十五年，原告撤
      回起訴外，請求如訴之聲明之判決。
三、證據：提出存證信函影本二紙，支票及退票理由單影本共三十五紙為證，請求本
    院傳訊證人陳秀花。
乙、被告方面：
一、聲明：請求判決駁回原告之訴及其假執行之聲請，訴訟費用由原告負擔。
二、陳述略稱：
（一）原告丙○○於第一庭之訴狀中提及：『被告於七十六年以後，為藉詞付貨款，
      陸續簽發支票、未定到期日，向原告調借現金』。但經被告甲○○提出之事證
      ，可茲證明原告丙○○所言不實，被告甲○○否認積欠丙○○任何欠款，提出
      之事證如下列：
    １七十一年十二月二十六日起署名甲○○之四張支票、分屬彰化銀行屏東分行及
      華南銀行屏東分行，即因甲○○經商遭財務困難而導致上述支票於七十一年十
      二月二十六日起連續遭退票處分，始成為銀行拒絕往來戶，既遭銀行依銀行相
      關法規處以『拒絕往來戶』，根據規定於事發起六年內即不可再享有簽發支票
      之權利。而根據事實查證，被告甲○○於八十一年七月份起才重新於大眾銀行
      屏東分行開立甲存帳戶。
    ２如果真如原告丙○○所陳述，被告甲○○自七十六年以後為支付貨款而開立未
      定到期日之支票向丙○○調借現金者，原告丙○○所言原屬不實。依一般邏輯
      常理判斷，原告丙○○乃是一位熟讀並通達法律基本常識之人，被告甲○○自
      七十一年十二月間財務即發生問題，而原告丙○○本身就是債權人、並積極的
      於七十二年起、至七十八年間止與被告甲○○合作『統一乳品』之經銷，企圖
      索回欠款並進而獲利。在此狀況之下，原告丙○○對被告甲○○之各項財務狀
      況應最是瞭解。既然瞭解，那更不可能讓甲○○隨意開出支票來向丙○○調借
      現金，而且是連續調借並金額高達二百九十四萬元！況且，在合作經銷生意的
      分工上，甲○○與其亡妻乃是負責貨物運送及通路之推廣，而支付統一公司貨
      款皆是由掌管公司財務的丙○○開立其所持有之支票支付，故丙○○所述甲○
      ○開立支票向其調現金乙事並不屬實，在此提出嚴重駁斥！
    ３根據被告甲○○查證，並提出相關事證－六十七年至七十二年間的支票存根聯
      顯示可證明，原告丙○○現持有的三十五張支票乃是於六十七年至七十一年間
      所開立出去，而積欠丙○○之款項早已歸還完畢，但丙○○始終不願歸還手中
      持有屬名甲○○的支票，並且，令人涕笑皆非的是丙○○並聲稱這些支票是甲
      ○○於七十六年以後為支付貨款而向其開立票據調借現金的事實證明，丙○○
      所言不實，並重複使用這些支票。而且丙○○於九十年九月間委託『不明人士
      』手持這些無效票據數次到甲○○家中催討，造成甲○○精神及內心的恐懼，
      在此民主社會中，丙○○不依正常法定程序來提起訴訟，卻訴諸變相之暴力手
      法來私下執行，其心態可議！
（二）第二次辯論庭中審判長曾要求原告丙○○針對被告甲○○欠款乙事提出舉證。
      但事隔多日，在第三次辯稱庭中丙○○仍舊無法提出具體事證及人證，顯見丙
      ○○所述不實。三第三次辯論庭中，丙○○委任律師提出：『如甲○○遭銀行
      拒絕往來戶的話，仍有可能繼續開立未繳回之支票向丙○○借款』。被告甲○
      ○針對此項說法提出嚴重駁斥，並說明如下：
    １依票據法規定：如支票申請之持有人開立之支票遭拒絕往來戶者，自拒絕往來
      戶時效起算六年內，需依法停止其使用、申請之權利。而經查證，甲○○自七
      十二年一月八日遭銀行拒絕往來戶之後，自七十二年起，至八十一年六月止，
      並無於全台灣任一銀行申請甲存帳戶資料。
    ２原告丙○○偏離告訴主題，丙○○無法提出針對這三十五張已經遭重複使用之
      支票提出甲○○欠款之舉證說明，故有模糊事實焦點之嫌！
三、證據：提出支票及退票理由單影本各四份、存證信函影本一份、支票存根聯一份
    為證。
    理    由
甲、程序上事項：原告最初起訴主張被告應給付原告三百八十三萬四百二十二元及自
    民國九十年十月十三日起至清償完畢日止，按年息百分之五利率計算之利息，嗣
    於本院審理中減縮其訴之聲明為被告應給付貳佰玖拾肆萬元，並自民國九十年十
    月十三日起至清償完畢日止，按年息百分之五利率計算之利息。屬不變更訴訟標
    的而減縮訴之聲明，依民事訴訟法第二百五十五條第一項第三款應予准許。
乙、本件原告起訴主張：被告甲○○於七十二年至七十八年間與原告合夥經營統一乳
    品，被告即以如附件編號十二─三十五號，未載到期日之支票二十四張共計金額
    二百九十四萬元向原告借貸，讓原告參與統一乳品經營，嗣於七十六年後被告即
    未履行債務，且七十八年間因統一乳品之經營發生困難，即商議停止經營，被告
    雖辯稱，借款支票已參加於商會和解處理，民國七十六年未有借款，惟被告無法
    對於清償右開支票之事舉證以實其說，且被告於八十年二月十九日高雄郵局存證
    信函第一四三九號內，承認借款之情事，又無清償之證明，從而原告之請求，自
    屬合法有據云云，被告則：否認有原告主張借貸之事實，以伊於七十一年十二月
    二十六日起署名甲○○之四張支票、分屬彰化銀行屏東分行及華南銀行屏東分行
    ，即因甲○○經商遭財務困難而導致上述支票於七十一年十二月二十六日起連續
    遭退票處分，始成為銀行拒絕往來戶，則伊自不可能以此拒絕往來之支票向原告
    借款，且依原告提出之存證信函內容所載合作經銷生意上，甲○○與其亡妻乃是
    負責貨物運送及通路之推廣，而支付統一公司貨款皆是由掌管公司財務的丙○○
    開立其所持有之支票支付，故丙○○所述甲○○開立支票向其調現金乙事並不屬
    實，此外原告既未能舉證被告借貸之事實，其起訴自無理由等語置辯。
丙、本件之爭執點在於原告就其主張消費借貸之事實能否舉證？又被告於存證信函上
    之表示可否視為自認？茲分敘如后：
一、按當事人主張有利於己之事實者，就其事實有舉證之責任。民事訴訟法第二百七
    十七條定有明文，民事訴訟如係由原告主張權利者，應先由原告負舉證之責，若
    原告先不能舉證，以證實自己主張之事實為真實，則被告就其抗辯事實即令不能
    舉證，或其所舉證據尚有疵累，亦應駁回原告之請求。另請求履行債務之訴，除
    被告自認原告所主張債權發生原因之事實外，應先由原告就其主張此項事實，負
    舉證之責任，必須證明其為真實後，被告於其抗辯事實，始應負證明之責任，此
    為舉證責任分擔之原則。又支票固為無因證券，票據債務人不得以自己與發票人
    或執票人前手間所存抗辯事由對抗執票人，然發票人要非不得以自己與執票人間
    所存抗辯事由對抗執票人，此觀票據法第十三條上段規定自明。上訴人主張，系
    爭支票被上訴人因借款而直接簽交上訴人，但被上訴人否認有收到借款，而消費
    借貸，因金錢或其他代替物之交付，而生效力，民法第四百七十五條定有明文，
    上訴人就交付借款之事實，既不能舉證，支票復不足為業已交付金錢之證明，上
    訴人請求被上訴人連帶給付票款，被上訴人非不得以此直接抗辯事由，對抗上訴
    人。（最高法院十七年上字第九一七號判例、四十三年台上字第三七七號判例、
    六十九年度台上字第一一八四號判決可資參照），故本件原告主張兩造間存有消
    費借貸法律關係，就此自負舉證責任。
二、查原告主張本件消費借貸之事實既於七十三年至七十八年間，依舊法民法第四百
    七十五條規定（現已刪除，但施行法未有溯及既往規定），自由原告就交付之事
    實負舉證責任；查原告提出之證物即系爭附件之支票影本，按票據不能為原因關
    係之證明亦非為借據，自不得依此認定兩造間之借貸關係，另依原告主張被告之
    存證信函認被告已依民事訴訟法第二百七十九條自認云云，按民事訴訟法第二百
    七十九條規定「當事人主張之事實，經他造於準備書狀內或言詞辯論時或在受命
    法官、受託法官前自認者，無庸舉證。」，原告提出之存證信函屬訴訟外之陳述
    自非上開民事訴訟法之訴訟上自認，依最高法院四十四台上字第九九八號判例僅
    於當事人引用時為法院自由心證之資料，且依原告對被告所發之屏東郵局第二支
    局存證信函係以「本人（即原告）於七十二年至七十八年間與台端（被告）合夥
    經營統一乳品，．．．曾提供陳庸裕華銀帳戶二四二一號及本人第一信用合作社
    帳戶三三八三二之七號之本票供繳納統一公司貨款之用，並請歸還上開支票．．
    」，並據被告以於民國八十年二月十九日高雄郵局存證信函第一四三九號函覆，
    其內容略以「．．．台端（即原告）確曾提供陳庸裕華銀帳戶二四二一號及台端
    第一信用合作社帳戶三三八三二之七號之本票向外調借，以支應統一貨款，本人
    未向台端借用上開支票，．．另台端持有本人簽發之支票，既經商會和解，應返
    還本人．．」，依兩造存證信函內容，被告亦未承認何時持上開支票向原告借款
　　，且依兩造上開往來信函表示，係原告提供陳庸裕華銀帳戶二四二一號及第一信
　　用合作社帳戶三三八三二之七號之本票向外調借，以支應統一貨款，則何以被告
　　須向原告借貸？原告主張顯與存證信函內容不符，另證人陳秀花「七十五年間我
　　有看過好幾次甲○○的太太有開過支票向陳先生借錢，金額我不知道。利息我也
　　不知道，清償期等事我也不知道。」，證人證言就系爭事實顯未能證明，此外，
　　查無其他積極證據證明原告主張，揆諸前揭論呈，原告就系爭消費借貸之事實既
　　未能舉證，原告之訴即無理由。
三、另被告所辯系爭支票已為拒絕往來戶乙節，原告對此並不爭執，惟與本件上開爭
    點無涉，兩造其餘主張及所提證據與本院上開論斷無涉或無違，不予贅述。
丁、原告受敗訴判決，其假執行之聲請即失所依據，應併予駁回。
結論：本件原告之訴為無理由，依民事訴訟法第七十八條，判決如主文。
中　　　華　　　民　　　國　　九十一　　年　　　一　　　月　　三十一　　日
                                    臺灣屏東地方法院民事第一庭
~B法　　　官　李芳南
右為正本係照原本作成。
如對本判決上訴，須於判決送達後廿日內向本院提出上訴狀。
~B法院書記官　劉音利
中　　　華　　　民　　　國　　九十一　　年　　　一　　　月　　三十一　　日
